【裁判字號】    97,上訴,1081
【裁判日期】    970312
【裁判案由】    毒品危害防制條例
【裁判全文】
臺灣高等法院刑事判決                97年度上訴字第1081號
上  訴  人  臺灣桃園地方法院檢察署檢察官
被      告  甲○○
上列上訴人因被告違反毒品危害防制條例案件，不服臺灣桃園地
方法院，中華民國97年1月16日第一審判決（起訴案號：臺灣桃
園地方法院檢察署96年度毒偵字第3439號），提起上訴，本院判
決如下：
    主  文
原判決撤銷，發回臺灣桃園地方法院。
    理  由
一、公訴意旨略以：被告甲○○前因施用毒品案件，經原審裁定
    送觀察、勒戒後，因認有繼續施用毒品之傾向，復經原審裁
    定令入戒治處所施以強制戒治，於民國89年6月24日期滿執
    行完畢，並經臺灣桃園地方法院檢察署檢察官以89年度戒偵
    字第649號為不起訴處分確定；復又因施用毒品案件，經原
    審裁定令入戒治處所施以強制戒治，並於91年5月17日期滿
    執行完畢，該次施用毒品犯行並經原審判處應執行有期徒刑
    1年2月確定，於93年1月20日因縮短刑期假釋出監並付保護
    管束，至93年2月18日保護管束期滿假釋未經撤銷，視為已
    執行完畢。詎其猶不知悔改，復基於施用毒品之犯意，分別
    於96年7月2日上午11時50分許為警採尿回溯前26小時、96小
    時內某時，在臺灣地區某不詳地點，施用第一級毒品海洛因
    及第二級毒品甲基安非他命，嗣於96年7月1日晚上9時10分
    許，在桃園縣平鎮市○○路○段23巷義民廟前為警查獲，因
    認被告所為，係涉犯毒品危害防制條例第10條第1項、第2項
    之施用第一、二級毒品罪嫌等語。
二、原判決意旨略以：被告甲○○前因施用毒品案件，經原審裁
    定送觀察、勒戒後，因認有繼續施用毒品之傾向，復經原審
    裁定令入戒治處所施以強制戒治，於89年6月24日期滿執行
    完畢，並經臺灣桃園地方法院檢察署檢察官以89年度戒偵字
    第649號為不起訴處分確定；復又因施用毒品案件，經原審
    裁定令入戒治處所施以強制戒治，並於91年5月17日期滿執
    行完畢，該次施用毒品犯行並經本院判處應執行有期徒刑1
    年2月確定，於93年1月20日因縮短刑期假釋出監並付保護管
    束，至93年2月18日保護管束期滿假釋未經撤銷，視為已執
    行完畢等情，有本院被告前案紀錄表在卷可按。而本件公訴
    意旨所指被告基於施用第一、二級毒品犯意，於96年7月2日
    上午11時50分許為警採尿回溯前26小時、96小時內之某時，
    分別施用第一、二級毒品海洛因及甲基安非他命之犯行，距
    其上開91年5月17日強制戒治期滿執行完畢之日，相隔已逾
    五年，且其間未曾再犯，揆諸前揭說明，即應合於「五年後
    再犯」之情形。從而被告本件施用第一、二級毒品之犯行，
    應由檢察官依毒品危害防制條例第20條第3項、第1項規定，
    聲請法院裁定令被告入勒戒處所施以觀察、勒戒，始為適法
    ，檢察官應先聲請法院裁定觀察勒戒，其逕行對被告提起公
    訴，於法未合，因認本件起訴之程序違背規定，而不經言詞
    辯論程序，逕為不受理判決之諭知云云。
三、經查：按施用第一、二級毒品為犯罪行為，毒品危害防制條
    例第10條定有處罰明文。故施用第一、二級毒品者，依前揭
    規定本應科以刑罰。惟基於刑事政策，對合於一定條件之施
    用者，則依同條例第20條、第23條之規定，施以觀察、勒戒
    及強制戒治之保安處分。毒品危害防制條例於民國92年7月9
    日修正公布，自93年1月9日施行，其中第20條、第23條將施
    用毒品之刑事處遇程序，區分為「初犯」及「5年內再犯」
    、「5年後再犯」。依其立法理由之說明：「初犯」，經觀
    察、勒戒或強制戒治後，應為不起訴處分或不付審理之裁定
    ；經觀察、勒戒或強制戒治執行完畢釋放後，「5年內再犯
    」者，因其再犯率甚高，原實施之觀察、勒戒及強制戒治既
    已無法收其實效，爰依法追訴或裁定交付審理。至於經觀察
    、勒戒或強制戒治執行完畢釋放後，「5年後再犯」者，前
    所實施之觀察、勒戒或強制戒治已足以遮斷其施用毒品之毒
    癮，為期自新及協助其斷除毒癮，仍適用「初犯」規定，先
    經觀察、勒戒或強制戒治之程序。從而依修正後之規定，僅
    限於「初犯」及「5年後再犯」二種情形，始應先經觀察、
    勒戒或強制戒治程序。倘被告於5年內已再犯，經依法追訴
    處罰，縱其第三次（或第三次以上）再度施用毒品之時間，
    在初犯經觀察、勒戒或強制戒治執行完畢釋放五年以後，已
    不合於「5年後再犯」之規定，且因已於「5年內再犯」，顯
    見其再犯率甚高，原實施觀察、勒戒或強制戒治，已無法收
    其實效，即應依該條例第10條處罰。最高法院95年度第7次
    刑事庭會議決議可資參照。本件被告有如公訴意旨欄所列施
    用毒品之犯行，其於88年間初犯施用毒品案件經觀察、勒戒
    、強制戒治執行完畢後，復於89年11月底至90年5月17日再
    犯施用毒品案件，有本院被告前案紀錄表可稽，則被告既於
    強制戒治執行完畢後，5年內再犯，並經法院判處罪刑確定
    ，依公訴事實，被告又涉嫌於96年7月2日上午11時50分許為
    警採尿回溯前26小時、96小時內之某時三犯施用第一、二級
    毒品為警查獲，即非屬上開條例第20條第3項所定之5年後再
    犯之情形，檢察官逕行起訴，即無不合，原判決認檢察官之
    起訴程序違背規定，而為不受理之判決，即有未合，檢察官
    執此上訴，為有理由，為顧及被告之審級利益，應由本院將
    原判決撤銷，發回原審法院。爰不經言詞辯論，逕行判決。
據上論斷，應依刑事訴訟法第369條第1項但書、第372條，判決
如主文。
中    華    民    國    97    年    3     月    12    日
                  刑事第十九庭審判長法  官  黃金富
                                    法  官  洪昌宏
                                    法  官  魏新國
以上正本證明與原本無異。
施用第一級毒品部分，如不服本判決，應於收受送達後十日內向
本院提出上訴書狀，其未敘述上訴之理由者並得於提起上訴後十
日內向本院補提理由書（均須按他造當事人之人數附繕本）。
施用第二級毒品部分，不得上訴。
                                    書記官  陳玉珍
中    華    民    國    97    年    3     月    12    日


司法院資訊處製作；財團法人民間司法改革基金會備份。
